【裁判字號】    95,訴,2743
【裁判日期】    951228
【裁判案由】    公共危險
【裁判全文】
臺灣板橋地方法院刑事判決              95年度訴字第2743號
公  訴  人  臺灣板橋地方法院檢察署檢察官
被      告  甲○○
指定辯護人  袁大蓉律師
上列被告因公共危險案件，經檢察官提起公訴（九十五年度偵字
第一四六五二號），本院判決如下：
    主    文
甲○○放火燒燬他人所有堆放在公寓樓梯間內之物品及紙張，致
生公共危險，處有期徒刑拾月。緩刑年。
扣案之打火機壹個沒收之。
    犯罪事實
一、甲○○於民國九十五年六月六日凌晨某時許，在飲用酒類後
    （尚未達心神喪失或精神耗弱之程度），欲返回其位於臺北
    縣永和巿永亨路一二九號三樓住處時，因其母廖灑櫻將該住
    處門鎖栓上致其無法入內，因而心生不滿，竟基於燒燬他人
    物品之犯意，於同日凌晨二時許，在該公寓一樓樓梯間內，
    以其所有之打火機，點火燒燬該公寓住戶所有並置於樓梯間
    內之物品及紙張。嗣甲○○見火勢有擴大之趨勢，立即撥打
    一一九報警，幸經警消據報後旋至現場將火勢撲滅，始未釀
    成巨災。而甲○○於案發後，在有偵查犯罪權限之公務員查
    知其為縱火者前，主動至臺北縣政府警察局永和分局秀朗派
    出所向警員承認其為放火之人而自首並接受裁判，同時交付
    前開打火機一個予警查扣。
二、案經臺北縣政府警察局永和分局報請臺灣板橋地方法院檢察
    署檢察官偵查起訴。
    理    由
一、證據能力部分
  (一)被告以外之人於審判外之言詞或書面陳述，除法律有規定者
    外，不得作為證據。次按被告以外之人於偵查中向檢察官所
    為之陳述，除顯有不可信之情況者外，得為證據。又被告以
    外之人於審判外之陳述，經當事人於審判程序同意作為證據
    ，法院審酌該言詞陳述或書面陳述作成時之情況，認為適當
    者，亦得為證據。當事人、代理人或辯護人於法院調查證據
    時，知有第一百五十九條第一項不得為證據之情形，而未於
    言詞辯論終結前聲明異議者，視為有前項之同意，刑事訴訟
    法第一百五十九條之一第二項及第一百五十九條之五分別定
    有明文。查證人廖灑櫻、蔡國華於偵查中之證述以及卷附之
    臺北縣政府消防局火災原因調查報告書，雖屬被告以外之人
    於審判外之言詞及書面陳述，惟被告甲○○及其辯護人在本
    院準備程序中就前開證據之證據能力均表示「沒有意見」（
    見本院九十五年十一月二十一日準備程序筆錄），且迄未於
    本案言詞辯論終結前聲明異議，則本院審酌前開證據均核無
    違法取證或證明力顯然過低之情事，而證人廖灑櫻、蔡國華
    更經檢察官告知具結之義務及偽證之處罰後具結作證，依各
    該陳述作成時之狀況，並無不適當之情形，自均得為證據。
  (二)又卷附臺北縣政府警察局永和分局秀朗派出所警員以及臺北
    縣政府消防局勘查人員分別拍攝之火災現場照片共十張，係
    警消單位利用攝影器材拍攝本案火災現場，以紀錄該現場建
    築物之型態及遭燒燬物品之現狀，並非透過人之意思活動予
    以傳達之證據，屬「非供述證據」，自無刑事訴訟法第一百
    五十九條第一項關於「傳聞法則」規定之適用，且核無違法
    取證之情事，亦與本案被告所涉公共危險犯行具有關連性，
    自有證據能力。
二、經查，被告對於其在前述時間及地點，於酒後返家遭其母廖
    灑櫻鎖於門外，因而在其居住之上址一樓樓梯間內，以打火
    機點火燒燬其他住戶堆放該處之物品及紙張，嗣驚覺火勢有
    擴大之可能而打電話通報警消前來救火等事實，迭於警詢及
    本院審理時坦承不諱（見臺灣板橋地方法院檢察署九十五年
    度偵字第一四六五二號偵查卷第四頁至第五頁、本院九十五
    年十二月十四日審判筆錄），並經證人廖灑櫻於偵查中證述
    其將上址住處門鎖栓上，致被告無法入內等情明確；而本案
    火災經臺北縣政府消防局勘查結果，研判起火處所為一樓樓
    梯間雜物堆附近處所，其原因以人為縱火（明火點燃）因素
    引燃之可能性較高，有該局火災原因調查報告書所附之火災
    現場勘查紀錄及原因研判、火災現場勘查人員簽到表、火災
    出動觀察紀錄、火災證物鑑定報告火災現場平面圖及物品配
    置圖各一件及火災現場照片六張附卷可稽（見同上偵查卷第
    二四頁至第三七頁），且據證人即負責本案火場鑑識之該局
    火災調查課小隊長蔡國華於偵查中證述本案依現場狀況判斷
    ，與遺留火種（煙蒂）引燃特性不符，研判應係明火引燃等
    語明確，均核與被告供認前情相符。此外，另有火災現場照
    片四張（見同上偵查卷第十三頁至第十四頁）附卷以及被告
    所有供放火燒燬前開物品所用之打火機一個扣案可資佐證。
    再觀之前開火災現場照片，上址一樓樓梯間堆放包括競選宣
    傳單在內之紙張以及電鍋等物品，並非顯無價值，且倘屬廢
    物、廢紙，又豈有棄置在公寓樓梯間之理？而被告亦否認該
    等物品屬其所有（見本院九十五年十一月二十一日準備程序
    筆錄），顯見上揭紙張及物品應係該公寓住戶所有並暫堆放
    在樓梯間內，要屬無疑。從而，被告引火點燃燒燬該公寓住
    戶置於樓梯間內之物品、紙張，稍一不慎，即可能致使火勢
    擴大，而延燒至整棟公寓，自已生公共危險。是本案事證明
    確，被告犯行堪以認定，應予依法論罪科刑。
三、查被告行為後，刑法部分條文業於九十四年二月二日經總統
    以華總一義字第０九四０００一四九０一號令修正公布，並
    自九十五年七月一日起生效施行（下稱現行刑法）；復參酌
    最高法院九十五年五月二十三日第八次刑事庭會議決議意旨
    ，現行刑法第二條第一項之規定，係規範行為後法律變更所
    生新舊法律比較適用之準據法，於現行刑法施行後，應適用
    現行刑法第二條第一項之規定，為「從舊從輕」之比較。又
    比較時應就罪刑有關之共犯、未遂犯、想像競合犯、牽連犯
    、連續犯、結合犯，以及累犯加重、自首減輕暨其他法定加
    減原因（如身分加減）與加減例等一切情形，綜其全部罪刑
    之結果而為比較。次查，(一)刑法關於自首減輕其刑之規定，
    現行刑法第六十二條前段將修正前「必減輕其刑」之規定修
    正為「得減輕其刑」，限縮法官得裁量之範圍，影響行為人
    之刑罰法律效果，自以修正前刑法第六十二條前段關於自首
    減輕其刑之規定，較有利於行為人。(二)又現行刑法第三十八
    條關於沒收從刑之規定，僅在該條第一項第三款增設「因犯
    罪所生之物」亦得沒收之規定，並為使適用更期明確，以符
    合現行實務之見解，將該條第二項、第三項所使用之「犯人
    」一詞，修正為「犯罪行為人」。則關於被告所有且供犯罪
    所用之物，無論依修正前、後刑法第三十八條第一項第二款
    規定，均得宣告沒收，是對被告而言，二者適用結果亦無不
    同。(三)綜上，經整體比較全部罪刑之結果，以九十五年七月
    一日生效施行前之刑法規定，較有利於被告，依現行刑法第
    二條第一項前段規定，應一體適用行為時之法律即修正前之
    刑法規定。
四、核被告所為，係犯刑法第一百七十五條第一項之放火燒燬他
    人所有物致生公共危險罪。至公訴意旨雖認被告前開放火行
    為係犯刑法第一百七十三條第三項、第一項之放火燒燬現供
    人使用住宅未遂罪嫌等語。惟按刑法關於犯罪之故意，係採
    希望主義。直接故意，須行為人對於構成犯罪之事實具備明
    知及有意使其發生之兩個要件；間接故意，須行為人對於構
    成犯罪之事實預見其發生，且其發生不違背行為人本意始能
    成立。而行為人有無犯罪之故意，乃個人內在之心理狀態，
    惟有從行為人之外在表徵及其行為時之客觀情況，依經驗法
    則審慎判斷，方能發現真實（最高法院二十四年度總會決議
    及八十八年度臺上字第一四二一號裁判意旨參照）。訊據被
    告則堅詞否認有燒燬住宅之故意。經查，被告係上址公寓三
    樓之住戶，且其點火引燃堆放在一樓樓梯間之物品及紙張時
    ，其母廖灑櫻仍在三樓住處內，衡情，其應無縱火燒燬該公
    寓之企圖。再參酌被告於警詢時供稱：伊回家時，伊母親將
    門關起來，不讓伊進去，伊一時氣憤，遂在樓下把一堆紙箱
    集中在一起，用打火機燃燒洩憤等語明確（見同上偵查卷第
    四頁），且本案係經被告撥打一一九通報警消前往撲滅火勢
    ，已如前述，益徵被告並無致使其居住之上址公寓燒燬之故
    意。是公訴意旨仍認被告涉犯放火燒燬現供人使用住宅未遂
    罪嫌一節，容有未恰，惟起訴之基本社會事實同一，爰依刑
    法第三百條規定逕變更法條論究。又被告放火行為原含有毀
    損性質，故不另論刑法第三百五十四條之毀損罪。另被告於
    縱火後，在有偵查犯罪權限之公務員查知其為縱火者前，主
    動至臺北縣政府警察局永和分局秀朗派出所向警員承認其為
    放火之人而自首並接受裁判，此據該分局刑事案件移送報告
    書載明綦詳（見同上偵查卷第一頁），應依修正前刑法第六
    十二條前段規定減輕其刑。爰審酌被告於夜間酒後返家拒遭
    於門外，竟為洩憤而在公寓樓梯間內引火點燃物品、紙張，
    嚴重危及該公寓住戶生命、財產安全，幸其驚覺火勢有擴大
    之危險，乃立即通報警消到場撲救，始未釀成巨災，而其犯
    罪後深覺酒後誤事，曾主動前往精神科門診就診，有臺北醫
    學大學附設醫院出具之診斷證明書影本一紙存卷供參，亦知
    坦承犯行，頗具悔意等一切情狀，量處如主文所示之刑，以
    資懲儆。又扣案之打火機一個，係被告所有供放火燒燬他人
    物品所用之物，業據其陳明在卷（見同上偵查卷第四頁），
    應依修正前刑法第三十八條第一項第二款規定宣告沒收之。
五、末查，被告前未曾因故意犯罪受有期徒刑以上刑之宣告，有
    臺灣高等法院被告前案紀錄表一件在卷可查，其一時失慮，
    因酒後返家遭拒，始點火燃燒置於樓梯間內之物品洩憤，幸
    未造成重大財產損失及人員傷亡，而其犯罪後亦坦承犯行，
    深具悔意，並尋求醫療戒除酒癮，信其經此偵審程序及刑之
    宣告後，應知警惕而無再犯之虞，本院因認以暫不執行其刑
    為當，爰依刑法第七十四條第一項第一款規定（最高法院九
    十五年度第八次刑事庭會議決議第七點參照），併予以宣告
    緩刑三年，用啟自新。
據上論斷，應依刑事訴訟法第二百九十九條第一項前段、第三百
條，刑法第二條第一項前段、第一百七十五條第一項、第七十四
條第一項第一款，修正前刑法第六十二條前段、第三十八條第一
項第二款，判決如主文。
本案經檢察官張瑞娟到庭執行職務。
中    華    民    國    95    年    12    月    28    日
                  刑事第七庭審判長法  官  胡  堅  勤
                                  法  官  李  君  豪
                                  法  官  王  瑜  玲
上列正本證明與原本無異。
如不服本判決，應於判決送達後10日內向本院提出上訴狀（應附
繕本），上訴於臺灣高等法院。
中    華    民    國    95    年    12    月    28    日
                                  書記官  黃  頌  棻
附錄本案論罪科刑法條全文：
中華民國刑法第一百七十五條
（放火燒燬住宅等以外之物罪）
放火燒燬前二條以外之他人所有物，致生公共危險者，處一年以
上七年以下有期徒刑。
放火燒燬前二條以外之自己所有物，致生公共危險者，處三年以
下有期徒刑。
失火燒燬前二條以外之物，致生公共危險者，處拘役或三百元以
下罰金。


司法院資訊處製作；財團法人民間司法改革基金會備份。
